【裁判字號】    92,訴,1708
【裁判日期】    921021
【裁判案由】    毒品危害防制條例
【裁判全文】
臺灣高雄地方法院刑事判決                        九十二年度訴字第一七八號
    公  訴  人  臺灣高雄地方法院檢察署檢察官
    被      告  甲○○
右列被告因違反毒品危害防制條例案件，經檢察官提起公訴（九十二年度毒偵字第二
九三四號），本院判決如左：
    主  文
甲○○無罪。
    理  由
一、公訴意旨略以：被告甲○○前因施用第二級毒品安非他命案件，先後二次經觀察
    、勒戒後，均認無繼續施用毒品之傾向，由台灣高雄地方法院檢察署檢察官分別
    於民國八十七年十月三十一日及八十八年六月十六日，以八十七年度偵字第一三
    八六一號、八十八年度偵字第一三七一三號不起訴處分確定。復因施用第二級毒
    品安非他命，經台灣高雄地方法院檢察署檢察官於八十八年七月二十三日以八十
    八年度偵字第一七五二一號提起公訴，並向本院聲請強制戒治，經本院以八十八
    年毒聲字第五四六七號令入戒治處所施以強制戒治，且於八十八年十月二十五日
    以八十八年度易字第三七０五號判處有期徒刑四月確定。詎竟於前開強制戒治案
    件經本院以八十九年度毒聲字第五六一號裁定停止戒治付保護管束期間，再因連
    續施用第二級毒品案件，經本院於九十年三月二十六日判處有期徒刑陸月確定。
    惟猶不知悔改，再於九十二年五月七日十六時三十分許起回溯二十四小時內之某
    時，在不詳處所施用第一級毒品海洛因及第二級毒品安非他命，經警於九十二年
    五月七日十六時三十分持搜索票，在高雄縣鳳山市○○路一六七號三樓之二處執
    行搜索，並對其採尿送驗，因尿液檢驗結果呈嗎啡陽性及甲基安非他命陽性反應
    而查獲，因認被告涉犯毒品危害防制條例第十條第一項之施用第一級毒品罪及同
    條第二項之施用第二級毒品罪。
二、按犯罪事實應依證據認定之，無證據不得認定其犯罪事實；又不能證明被告犯罪
    者，應諭知無罪之判決，刑事訴訟法第一百五十四條第二項、第三百零一條第一
    項前段分別定有明文。再認定被告有罪之事實，應憑證據，如未能發現相當之證
    據，或證據不足以證明，自不能以推測或擬制之方法，以為裁判之基礎；且認定
    犯罪事實所憑之證據，其為訴訟上之證明，須達於通常一般人均不致有所懷疑，
    而得確信其為真實之程度者，始得據為有罪之認定，倘其證明尚未達到此一程度
    而有合理之懷疑存在時，尚難為有罪之認定基礎；苟積極證據不足以為不利於被
    告事實之認定，即應為有利於被告之認定，更不必有何有利之證據。
三、本件公訴人認被告涉犯上開犯行，無非係以高雄縣政府衛生局出具之煙毒尿液檢
    驗報告書為其主要之依據，惟訊據被告於偵查中即堅決否認戒治後有何施用海洛
    因及安非他命之犯行。經查：
  (一)按海洛因施用入人體後水解還原成嗎啡，再循嗎啡之代謝方式排出體外，業據行
    政院衛生署藥物食品檢驗局七十三藥檢壹字第○三○二二一號函說明綦詳。又現
    行煙毒檢驗之步驟主要分為「篩檢」與「確認」二程序，大多數之縣、市衛生局
    就煙毒篩檢的試藥，係以「ＴＯＸＩ／ＬＡＢ」（即薄層分析法）、「ＴＤＸ」
    或「ＥＩＡ」（即免疫分析法）為之，而這些篩檢方法都可能有干擾因素，造成
    「假陽性反應」，亦即會有服用安非他命（或嗎啡）以外的藥，但尿液中卻出現
    安非他命（或嗎啡）陽性反應的情形，亦即使除去人為因素外，這些篩檢方法仍
    有一些發生錯誤的情形（包括假陽性和假陰性），此有行政院國軍退除役官兵輔
    導委員會台北榮民總醫院八十三年三月一日（八三）北總內字第○一八五號函及
    八十七年十月十四日（八七）北總內字第二二二四○號函可查，而氣相層譜儀分
    析法（ＧＣ／ＭＳ，即gas chromatography/ mass spectrometry），係將檢品
    經過氣化後，通過層析管分離純化，再將純化後的成分循序送入質譜儀做個別的
    鑑定，因質譜儀所測定之圖譜，在化學上被公認具有如指紋般之特性，故可據以
    完全判定該檢品係為何種化合物，而幾乎不會有偽陽性反應產生，亦有行政院國
    軍退除役官兵輔導委員會台北榮民總醫院八十三年四月七日（八三）北總內字第
    ○三○五九號函可考。
  (二)經查，被告於九十二年五月七日十八時二十分所採集之尿液，經送高雄縣政衛生
    局以免疫學分析法及「ＴＯＸＩ－ＬＡＢ」方法作初步檢驗，固呈甲基安非他及
    嗎啡陽性反應，有高雄縣政衛生局九十二年五月二十日九二煙檢字第八五二號煙
    毒尿液檢驗成績書在卷可憑，然經本院送請高雄醫學大學附設中和紀念醫院，依
    ＧＣ／ＭＳ氣相層譜儀分析法作確認檢驗，則未檢出嗎啡及安非他非反應，有高
    雄醫學大學附設中和紀念醫院九十二年七月二十八日編號0000－000號之
    濫用藥物尿液檢驗報告附卷可證，是依上開說明，可知本件被告並未施用第一級
    毒品海洛因及第二級毒品安非他命，從而公訴人據上開高雄縣政衛生局煙毒尿液
    檢驗成績書認被告涉犯毒品危害防制條例第十條第一項之施用第一級毒品罪及同
    條第二項之施用第二級毒品罪云云，尚有誤會。
四、綜上，依公訴人所指之證據，尚不足以證明被告有施用第一級毒品海洛因及第二
    級毒品安非他命之犯行，此外，復查無其他積極證據證明被告有何公訴人所指之
    上開犯行，則依前揭說明本件不能證明被告犯罪，依法應為無罪判決之諭知。
五、被告經本院合法傳喚，無正當之理由而不到庭，爰不待其陳述，逕行判決。
六、據上論斷，應依刑事訴訟法第三百零六條、第三百零一條第一項，判決如主文。
本案經檢察官乙○○到庭執行職務。
中      華      民      國      九  十  二    年    十    月  二十一    日
                                    臺灣高雄地方法院刑事庭
                                        審判長法官  邱  明  弘
                                              法官  莊  珮  君
                                              法官  吳  錦  佳
右正本證明與原本無異。
如不服本判決，得自收受送達之日起十日內，向本院提起上訴。
                                            書記官  蘇  溪  林
中      華      民      國      九  十  二    年    十    月  二十一    日


司法院資訊處製作；財團法人民間司法改革基金會備份。
